臺灣高雄地方法院民事判決　　　　　　　95年度訴字第3630號
原　　　告　乙○○
　　　　　　戊○○○
　　　　　　丙○○
兼前列三人
訴訟代理人　丁○○
被　　　告　甲○○
上列當事人間損害賠償事件，本院於民國96年3 月27日言詞辯論
終結，判決如下：
  主  文
被告應各給付原告丁○○、乙○○、戊○○○、丙○○新台幣壹
拾陸萬參仟參佰貳拾元、壹拾伍萬元、壹拾伍萬元、壹拾伍萬元
，及均自民國九十五年六月六日起至清償日止，按週年利率百分
之五計算之利息。
原告其餘之訴駁回。
訴訟費用由被告負擔二分之一，餘由原告丁○○、乙○○、戊○○○、丙○○各負擔八分之一。
本判決第一項於原告以新臺幣貳拾萬肆仟元為被告供擔保後，得
假執行。但被告如以新臺幣陸拾壹萬參仟參佰貳拾元供擔保後，
得免為假執行。
原告其餘假執行之聲請駁回。
  事  實  及  理  由
壹、程序方面：
一、按訴狀送達後，原告不得將原訴變更或追加，但擴張或減縮
    應受判決事項之聲明者，不在此限，民事訴訟法第255 條第
    1 項第3 款定有明文。本件原告乙○○、丁○○於起訴狀請
    求判決被告應各給付原告乙○○新臺幣（下同）320,000 元
    、原告丁○○300,000 元，及自起訴狀送達翌日起至清償日
    止，按年息百分之5 計算之利息。嗣於起訴狀繕本送達後，
    於96年3 月27日本院言詞辯論期日，就本金部分原告乙○○
    部分更正請求為300,000 元；原告丁○○部分則更正請求為
    316,000 元，依前揭規定，核屬減縮及擴張應受判決事項之
    聲明，於法有據。
二、本件被告經合法通知，無正當理由未於最後言詞辯論期日到
    場，核無民事訴訟法第386 條各款所列情形，爰依原告聲請
    ，由其一造辯論而為判決。
貳、實體方面：
一、原告主張：被告與原告為舊識，原告並曾無償提供原告居住
    之高雄市左營區自治新村151 號住宅庭院（下稱系爭房屋）
    予被告堆置從事房屋修繕所需之材料、工具達數十年之久。
    嗣被告與原告丁○○因細故而生嫌隙，被告竟以支付訴外人
    林文生新臺幣（下同）2,500 元及請客吃飯為代價，教唆林
    文生於民國92年9 月1 日下午1 時許，由被告負責在外把風
    ，而林文生則侵入原告之系爭房屋內（該屋已於93年5 月11
    日因眷村改建而拆除），並於系爭房屋庭院、圍牆、客廳四
    處潑灑油漆，造成客廳傢俱、地板、DV D放影機、庭院圍牆
    污損之損害。被告並因侵入住宅、毀損犯行，而經鈞院以95
    年度簡字第1356號判拘役30日，被告不服提起上訴後經駁回
    上訴確定在案。原告乙○○已高齡80歲，並患有高血壓及腎
    疾，原告戊○○○則年逾7 旬，亦罹有巴金森氏症及因車禍
    而不良於行，原告丙○○則因乳癌手術之復原狀況未臻理想
    ，而於系爭房屋居住休養，原告丁○○亦因擔心家人安危，
    復需出庭應訊致無法專心工作而離職，原告相依為命卻突遭
    被告無故侵入住宅毀損器物，身心所受之恐懼、不安實難以
    言喻，是被告自應賠償原告各300,000 元之精神慰撫金。又
    原告丁○○所購置之DVD 放影機因遭被告潑漆沾黏致無法修
    復，原告丁○○並自行清理系爭房屋之油漆污漬及雇工修補
    傢俱而支出或損失計20,020元（DVD 放影機2,500 元、修補
    傢俱9,000 元、清洗油漆工具材料費及清洗工資計4,520 元
    ），為此爰依侵權行為之法律關係提起本件訴訟等情。並聲
    明：(一)被告應各給付原告乙○○、戊○○○、丙○○300,00
    0 元，原告丁○○316,000 元，及均自起訴狀繕本送達翌日
    起至清償日止，按週年利率5%計算之利息。(二)願供擔保請准
    宣告假執行。
二、被告於最後言詞辯論期日未到場，惟據其以前到庭所為之聲
    明及陳述略以：訴外人林文生與原告丁○○早有認識，且知
    悉系爭房屋之位置，林文生曾為原告丁○○所雇用之工人，
    並非被告所雇用，因原告與林文生有私人糾紛才釀此禍端，
    本件毀損行為係林文生個人行為，被告並未教唆林文生，刑
    事未傳訊林文生到庭詰問，即遽以林文生之供述認定被告毀
    損犯行，自有不當，原告請求被告應負損害賠償之責並無理
    由等語，資為抗辯。並聲明：(一)駁回原告之訴。(二)如受不利
    之判決，原供擔保請准宣告免為假執行。
三、本件原告主張之事實業據其等提出估價單、證明書、戶籍謄
    本等件為證，並經本院調取95年度簡字第1356號、95年度簡
    上字第1159號刑事案卷審核屬實及各該判決在卷可參，被告
    對此固不爭執，惟以前詞置辯，是本件應審酌之事項厥為：
    (一)被告有無共同毀損之侵權行為? (二)原告因本件侵權行為請
    求賠償之各項損害及其數額如何？茲分述如後。
（一）按當事人主張有利於己之事實，就其事實有舉證之責任，
      民事訴訟法第277 條定有明文。又原告於起訴原因已有相
      當之證明，而被告於抗辯事實並無確實證明方法，僅以空
      言爭執者，當然認定其抗辯之事實非真正，而應為被告不
      利益之裁判，最高法院18年度上字第1679號判例意旨參照
      。經查，被告因細故與原告丁○○生有嫌隙，乃唆使林文
      生下手毀損前開物品及由被告在外把風等事實，除迭據原
      告丁○○於刑事偵審及本院審理時指述明確外，復與林文
      生於本院93年度易字第1141號毀損等刑事案件審理中供稱
      ：我只是照甲○○指示去做工作，本件是甲○○跟丁○○
      之間的事情，我只是負責賺錢，當天是甲○○叫我進去潑
      油漆的，甲○○告訴我位置後，在下午1 、2 點左右我從
      後門爬牆進去，4 袋油漆是甲○○準備的，甲○○叫我帶
      2 袋油漆進去用擠破袋子方式灑油漆，剩下2 袋，與甲○○各拿1 袋去灑圍牆，那天甲○○有付我2,500 元及請我
      去吃飯等語大致相。而林文生原告丁○○並不認識，且無
      嫌隙乙節，亦據林文生於刑事審理中供述在案，是若非他
      人指使，自無侵入系爭房屋並加以毀損之理。又林文生曾
      受僱於被告至系爭房屋庭院從事拔草、打掃及搬運物品等
      情，亦據林文生供述明確，及林文生與被告復無嫌隙，林
      文生自無設詞誣陷被告之必要。再者佐以被告於刑事偵查
      中亦自承因原告休謙治曾將其置放於系爭房屋庭院之工具
      丟至屋外，工具有損壞等語綜合觀之，被告因此心生怨懟
      ，思加報復而為本件毀損之行為，亦屬合理推論。而被告
      無故侵入系爭房屋並毀損上開物品，復經本院95年度簡上
      字第1159號刑事判處拘30日嗣經確定在案，有刑事判決書
      在卷可稽，益徵原告此部分主張尚非無據，應可信為真實
      。雖被告仍以前揭情詞置辯，惟被告並未就有利於己之事
      實為舉證，揆諸前揭說明，被告所辯自無足採。
（二）次按因故意或過失，不法侵害他人之權利者，負損害賠償
      責任。故意以背於善良風俗之方法，加損害於他人者亦同
      ；又不法侵害他人之身體、健康、名譽、自由、信用、隱
      私、貞操，或不法侵害其他人格法益而情節重大者，被害
      人雖非財產上之損害，亦得請求賠償相當之金額；而負損
      害賠償責任者，除法律另有規定或契約另有訂定外，應回
      復他方損害發生前之原狀。因回復原狀而應給付金錢者，
      自損害發生時起，加給利息。第一項情形，債權人得請求
      支付回復原狀所必要之費用，以代回復原狀。民法第184
      條、第195 條第1 項前段、第213 條分別定有明文。
（三）本院依調查證據之結果，認被告確有與林文生共同毀損之
      事實，業如前所述，是被告自應就其因侵權行為所致原告
      之損失擔負損害賠償之責，茲就原告可得請求之金額分述
      如下：
   1、精神慰撫金部分：本件原告遭被告無故入侵住宅並毀損屋
      內之物品，衡情其身心必因隱私權遭破壞而感覺憤怒、不
      愉快、不安全，致發生精神上之痛苦或傷害，則渠請求被
      告賠償精神慰撫金自屬有據。而按不法侵害他人之人格權
      ，被害人受有非財產上損害，請求加害人賠償相當金額之
      慰撫金時，法院對於慰撫金之量定，應斟酌實際加害情形
      、所造成之影響、被害人痛苦之程度、兩造之身分地位、
      經濟情形及其他各種狀況，以核定相當之數額，最高法院
      47年台上字第1221號、51年台上字第223 號判例意旨可資
      參照。而被害人身分法益影響程度，亦應以客觀之社會價
      值衡量，不得專以受害人主觀之感受為斷。經查，原告乙○○為海軍官校畢業，目前已退休無業，其名下有房屋、
      土地各乙筆財產總額為1,046,480 元，93年度利息所得74
      ,952 元 ，原告戊○○○為國中畢業，目前亦退休無業，
      其名下有房屋、土地各乙筆，投資乙筆財產總額為2,078,
      956 元，93年度股票、利息所得為10,117元，原告丙○○
      為大學畢業，目前無業，其名下則有房屋、土地各乙筆，
      汽車乙部，投資乙筆財產總額為2,115,066 元，93年度所
      得為17,807元，原告丁○○為海軍官校畢業，目前無業，
      名下則有房屋、土地各乙筆，汽車乙部財產總額為1,865,
      250 元，93年度所得為275,878 元等節，有稅務電子閘門
      財產所得調件明細表、財政部高雄市國稅局、戶役政電子
      閘門查詢單等件附於本院95年度訴字第570 號損害賠償卷
      內可佐。而被告高職畢業，為月入約3 萬元不等之臨時工
      ，名下並無其他財產乙節，亦經被告自陳在卷。本院爰審
      酌上開情事及兩造之經濟狀況、社會地位等一切情狀，認
      原告確受有相當之身心痛若，惟原告請求非財產上之損害
      賠償各300,000 元，仍屬過高，應各以150,000 元為適當
      ，逾此數額範圍之請求，為無理由，不應准許。
   2、DVD 放影機部分：本件原告丁○○主張購置之DVD 放影機
      因毀損致機板已無法修復乙節，業據其提出估價單乙紙為
      證，是以現今視聽產品汰換率之快速，此機板毀損之放影
      機既已喪失其唯一之放影功能，自無何殘餘價值可言，而
      應以0 元計算。及該放影機係於事發1 年前以2,500 元所
      購置，則依行政院公布之固定資產耐用年數表及固定資產
      折舊率之規定，歌唱及視聽娛樂設備耐用年數為7 年，依
      定率遞減法其折舊率為280/1000，其毀損當時之折舊額為
      700 元（2,500 ×280/1000=700），扣除上開折舊額及殘
      價後，原告所得請求之損害賠償金額即為1,80 0元（2,00
      0-000-0=1,800） ，此部分之請求為原告回復原狀所必須
      ，依法自應予准許，逾此數額範圍者即應予駁回。
   3、工資部分：本件原告丁○○主張其為修復遭被告毀損之物
      品而僱工支出9,000 元，並購置清洗油漆之松香水材料計
      520 元，且其自行清洗，被告亦應負責其耗費之勞務工資
      2,000 元乙節，業據其提出估價單、證明書等件為證，而
      被告對原告丁○○此部分之主張復未為爭執，是原告丁○○請求被告賠償上開款項自應予以准許。
   4、綜上所述，原告丁○○、乙○○、戊○○○、丙○○依侵
      權行為損害賠償請求權各得請求被告賠償之金額為163,32
      0 元（15 0,000+1,800+9,000+520+2,000=163,320）、15
      0,00 0元、150,000 元、150,000 元，及均自起訴狀繕本
      送達之翌日即95年6 月6日起至清償日止，按週年利率5%
      計算之利息之範圍內為有理由，應予以准許，逾此部分所
      為之請求，則為無理由，應予駁回。
四、原告及被告均陳明願供擔保，聲請宣告假執行或免為假執行
    ，關於原告勝訴部分，經核均無不合，爰各酌定如主文第四
    項所示之相當擔保金額，併予准許之。至原告敗訴部分，其
    假執行之聲請，已失所附麗，應併予駁回。
五、本件事證已臻明確，兩造其餘主張、陳述及所提證據，經審
    酌於本院前揭判斷不生影響，毋庸再予審酌，併此敘明。
參、據上論結，本件原告之訴為一部有理由、一部無理由，依民
    事訴訟法第385 條第1 項前段、第79條、第85條第1 項但書
    、第390 條第2 項、第392 條第2 項，判決如主文。
中　　華　　民　　國　　96　　年　　4 　　月　　17　　日
                  民事第五庭  法　官　柯彩燕
正本係照原本作成。
如不服本判決，應於送達後20日內，向本院提出上訴狀並表明上
訴理由（須附繕本）。
中    華    民    國    96    年    4     月    17    日
                              書記官  王紀芸
